【裁判字號】    97,簡聲抗,4
【裁判日期】    970205
【裁判案由】    聲請迴避
【裁判全文】
臺灣士林地方法院民事裁定             97年度簡聲抗字第4號
抗  告  人  甲○○
                        之6
上列抗告人與相對人李柏毅等2 人間因損害賠償事件聲請法官迴
避，對民國96年11月20日本院96年度聲字第1581號民事裁定提起
抗告，本院裁定如下：
    主      文
抗告駁回。
抗告程序費用新臺幣壹仟元由抗告人負擔。
    理      由
一、抗告意旨略以：抗告人與被告李柏毅、李柏彥間就同一基礎
    事實互為主張，而由同一法官審理與判決，就訴訟上之論點
    易對抗告人為不利之解釋，且乙○○法官於言詞辯論庭上對
    原告為侵權及妨害名譽之提醒，乃不當引用法律，抗告人自
    得依民事訴訟法第32條第6 、7 款及第33條第1 項聲請迴避
    。另丙○○法官確實為本庭之審判長，原法院以其非本案之
    承審法官為由，駁回抗告人之聲請，是原裁定難謂合法，爰
    請求廢棄原裁定云云。
二、按，法官有下列各款情形之一者，應自行迴避，不得執行職
    務：六、法官於該訴訟事件，曾為證人或鑑定人者。七、法
    官曾參與該訴訟事件之前審裁判或仲裁者。民事訴訟法第32
    條第6 款、第7 款定有明文。而所謂前審裁判，固不以下級
    審裁判為限，除權判決對於撤銷除權判決之訴，宣告禁治產
    之裁定對於撤銷禁治產宣告之訴，亦為同款所謂前審裁判。
    然除有此種特殊情形外，恆指該事件之下級審裁判而言。最
    高法院30年抗字第103 號判例意旨參照。經查，抗告人與原
    告間95年度重訴字第324 號損害賠償事件，固由乙○○法官
    承辦，然其與96年度簡字第169 號損害賠償事件非屬上下審
    級，自無民事訴訟法第32條第7 款之適用。且乙○○法官亦
    未曾於系爭訴訟事件，有為證人或鑑定人之情事，更無從以
    同條第6 款事由聲請迴避。
三、次按，民事訴訟事件當事人得聲請法官迴避者，係以法官有
    民事訴訟法第32條所定之情形，而不自行迴避；或法官有該
    條所定以外之情形，足認其執行職務有偏頗之虞者為要件，
    民事訴訟法第33條第1 項亦定有明文。所謂法官執行職務有
    偏頗之虞，應以法官對於訴訟標的有特別利害關係，或與當
    事人之一造有密切之交誼或嫌怨，或基於其他情形客觀上足
    疑其為不公平之審判者為其原因事實，若僅憑當事人之主觀
    臆測，或不滿意法官進行遲緩，或曾參與當事人相同別一事
    件之裁判，或認法官指揮訴訟欠當，則不得謂其有偏頗之虞
    。又法官曾參與別一訴訟事件之裁判，於理由項下表示關於
    攻擊或防禦方法之意見及法律上之意見，對於現尚繫屬之訴
    訟事件當事人一造，縱有不利，亦不能認其執行職務有偏頗
    之虞。（最高法院92年度台抗字第632 號、74年度台抗字第
    20號裁定參照）。且此種迴避原因，依同法第34條第2 項、
    第284 條之規定，應提出能即時調查之證據以釋明之。經本
    院調閱該事件案卷查明結果，並未發現乙○○法官之訴訟指
    揮有何偏頗之情事。且其前於95年度重訴字第324 號損害賠
    償事件，既已就兩造當事人之攻擊防禦方法、爭執要點，已
    於理由項中詳論其法律上之意見及得心證之理由，則依前揭
    裁判意旨，亦難認其執行職務有偏頗之虞。另查，本院96年
    度簡字第169 號損害賠償事件，乃由乙○○法官獨任審理，
    丙○○法官並非本案承審法官，自無從聲請其迴避審判，故
    抗告人聲請丙○○法官迴避，即非有據。
四、綜上，抗告人主張之原因事實，核係抗告人主觀臆測，並無
    客觀上足疑其為不公審判之原因事實而得認法官有偏頗之虞
    。揆諸上揭說明，抗告人聲請法官迴避，不應准許。原審駁
    回抗告人所為法官迴避之聲請，核無不合。抗告意旨猶執陳
    詞指摘原裁定不當，聲明廢棄，為無理由，應予駁回。
五、據上論結，本件抗告為無理由，依民事訴訟法第436 條之2
    第2 項、第495 條之1 第1 項、第449 條第1 項、第95條、
    第78條，裁定如主文。
中    華    民    國    97    年    2     月    5     日
                  民事第二庭  審判長法  官  俞慧君
                                    法  官  古振暉
                                    法  官  陳梅欽
以上正本證明與原本無異。
本件裁定不得抗告。
中    華    民    國    97    年    2     月    13    日
                                    書記官  高郁婷


司法院資訊處製作；財團法人民間司法改革基金會備份。
